臺灣高等法院臺中分院民事裁定
111年度抗字第452號
抗  告  人  裕融企業股份有限公司

法定代理人  嚴陳莉蓮

相  對  人  廖信炯  
上列當事人間塗銷抵押權登記事件，抗告人對於民國111年9月14
日臺灣苗栗地方法院111年度補字第000號裁定提起抗告，本院裁
定如下：
    主  文
一、抗告駁回。
二、抗告費用由抗告人負擔。
    理  由
一、抗告意旨略以：如附表所示不動產（下稱系爭不動產）經被
    繼承人○○○○於民國81年10月21日設定新臺幣（下同）4200萬
    元之最高限額抵押權（下稱系爭抵押權）予中賢企業股份有
    限公司（下稱○○○○），嗣○○○○於103年7月18日死亡，系爭不
    動產由○○○、○○○、○○○、○○○等4人(下稱○○○等4人)繼承取得
    ，○○○○亦於110年12月20日將系爭抵押權讓與相對人。因系
    爭抵押權所擔保之債權已罹於時效，且系爭抵押權，亦因抵
    押權人於所擔保之債權於消滅時效完成後，逾五年不實行其
    抵押權而消滅。抗告人為○○○之債權人，自得代位○○○本於系
    爭不動產公同共有人之法律地位，請求相對人塗銷系爭抵押
    權之設定登記。因系爭不動產業經臺灣苗栗地方法院107年
    度訴字第000號判決按○○○等4人之應繼分比例分割為分別共
    有，而○○○之應繼分比例為2分之1，其可分得之遺產價額僅6
    18萬6420元，故本件縱認應以系爭不動產之價額計算裁判費
    ，亦應以618萬6420元計，應徵一審裁判費6萬2281元，扣除
    抗告人前已繳裁判費3萬1690元，抗告人應補繳之金額應為3
    萬0591元。原審以系爭不動產之全部價額計算裁判費，命抗
    告人補繳裁判費8萬9254元，其所核定之訴訟標的價額，尚
    有未合。為此提起抗告，請求廢棄原裁定，改命抗告人補繳
    裁判費3萬0591元。　
二、按訴訟標的之價額，由法院核定；核定訴訟標的之價額，以
    起訴時之交易價額為準，無交易價額者，以原告就訴訟標的
    所有之利益為準，民事訴訟法第77條之1第1項、第2項定有
    明文。次按因債權之擔保涉訟，訴訟標的價額以所擔保之債
    權額為準；如供擔保之物其價額少於債權額時，以該物之價
    額為準，此觀民事訴訟法第77條之6規定即明。又債權人代
    位債務人對第三人起訴，係以債務人與第三人間之債權債務
    關係為訴訟標的，故代位訴訟之訴訟標的價額，應就債務人
    與第三人間權利義務關係定之（最高法院109年度台抗字第0
    000號裁定意旨參照）。
三、查○○○等4人因繼承而公同共有系爭不動產，系爭不動產目前
    並未按其等4人之應有部分比例為分割登記，而仍屬上開4人
    公同共有，此有土地登記第一類謄本可憑(原審卷第71至117
    頁)。又抗告人係依民法第242條、第767條、第821條、第82
    8條第2項等規定，代位○○○本於系爭不動產公同共有人之法
    律地位，請求塗銷系爭抵押權之設定登記，此屬民事訴訟法
    第77條之6所定因債權之擔保涉訟者，其供擔保物之價額，
    自應以○○○等4人公同共有之系爭不動產全部價額為計算。原
    審依此規定，以擔保債權額及擔保物價額中較低之擔保物價
    額1237萬2840元，定其訴訟標的價額，自無違誤。抗告意旨
    徒執前詞指摘原裁定為不當，聲明廢棄，非有理由，應駁回
    其抗告。
四、據上論結，本件抗告為無理由，爰裁定如主文。 
中　　華　　民　　國　　111 　年　　11　　月　　11　　日
                     民事第八庭 審判長法　官  杭起鶴
　　　　　　　　　　　　　　          法　官  黃裕仁
　　　　　　　　　　　　　　　        法　官  蔡建興
正本係照原本作成。
再為抗告應以適用法規顯有錯誤為理由。
如提起再抗告者應於裁定送達後10日內向本院提出再抗告狀（須
按照他造人數附具繕本）並繳納抗告裁判費新臺幣1000元，同時
委任律師或具有律師資格之關係人為代理人。因疫情而遲誤不變
期間，得向法院聲請回復原狀。
                                      書記官  詹雅婷
　　　　　　　　　　　　　　　　　　　   
中　　華　　民　　國　　111 　年　　11　　月　　11　　日


附表：
編號 標的 （苗栗縣頭屋鄉仁隆段） 面積 （㎡） 公告土地現值（元/ ㎡）  權利範圍 價額（新臺幣，元以下四捨五入） 1 000地號土地 2,078 360元  1分之1 （公同共有） 74萬8,080元 2 0000地號土地 1,455   52萬3,800元 3 000-0地號土地 194   6萬9,840元 4 000-0地號土地 19,333   695萬9,880元 5 000地號土地 9,088   327萬1,680元 6 000-00地號土地 291   10萬4,760元 7 000-00地號土地 470   16萬9,200元 8 000-00地號土地 1,460   52萬5,600元 合計     1,237萬2,840元